臺灣高等法院刑事判決　　　　　　　　96年度上易字第1870號
上　訴　人　　甲○○
即　被　告
上列上訴人即被告因傷害等案件，不服臺灣板橋地方法院九十六
年度易字第一０五九號，中華民國九十六年六月廿六日第一審判
決（起訴案號：臺灣板橋地方法院檢察署九十五年度偵字第二一
一三號），提起上訴，本院判決如下：
    主  文
原判決撤銷。
甲○○共同傷害人之身體，處拘役肆拾日，如易科罰金，以銀元
參佰元即新台幣玖佰元折算壹日，減為拘役貳拾日，如易科罰金
，以銀元參佰元即新台幣玖佰元折算壹日。又損壞他人之汽車葉
子板，足以生損害於他人，處拘役貳拾日，如易科罰金，以銀元
參佰元即新台幣玖佰元折算壹日，減為拘役拾日，如易科罰金，
以銀元參佰元即新台幣玖佰元折算壹日。應執行拘役貳拾日，如
易科罰金，以銀元參佰元即新台幣玖佰元折算壹日。
    事實及理由
一、本案經本院審理結果，認第一審以被告甲○○涉犯傷害罪及
    毀損罪，分別量處拘役肆拾日及貳拾日，認事用法均無違誤
　　，量刑亦稱妥適，除漏未比較部分刑法修正之理由說明暨未
    及適用減刑，補充更正如後外，餘引用第一審判決書記載之
    事實、證據及理由（如附件）。
二、被告上訴意旨略以：本案係告訴人乙○○自後推撞被告車輛
    ，嗣下車後非但未道歉且態度惡劣，於被告欲撥打一一０報
    案時並搶手機阻攔，旋即上車離去並嗆聲等一下要叫人前來
    ，其既係先行離開現場，且被告復未曾出手毆打或腳踢其車
    ，其傷情及車損均恐非真實，又其指稱有於現場報案，則警
    員是否親見其傷及車損，另告訴人每次庭陳內容均不相同，
    原判決遽依其不實指訴，為被告不利認定，尚難甘服，為此
    請求改判無罪等語。
三、經查，被告業固坦承於民國九十四年十二月十八日晚間十九
    時四十五分許，駕駛營業小客車有與告訴人因行車追撞糾紛
    下車理論，然矢口否認有進而與乘客聯手毆打告訴人，及以
    腳踹告訴人汽車左前葉子板，惟被告傷害及毀損經過，業據
    告訴人指訴綦詳，且告訴人於是日十九時四十五分與被告發
    生前揭糾紛後，旋同日晚間廿時五十九分就診，並主訴係遭
    毆打，此有板橋中興醫院告訴人急診病歷一件在卷可參，另
    告訴人稱當日即有報警處理，並於警詢筆錄初始即指証遭被
    告及其車上另名男乘客聯手毆打暨被告一人腳踹其車左前葉
    子板等情，復於本院指証：報案當日員警調被告口卡後，因
    聯絡不到被告，要其先行前往驗傷並留聯絡之手機號碼一節
    ，亦據警員丙○○於本院結証：時隔久遠，不記得告訴人報
    案情況，然記得有調口卡及聯絡不到被告一節，且告訴人所
    稱手機號碼，亦確為其所有，並與其平日作業程序相符（本
    院九十六年十一月十五日審判筆錄），此外，警員丙○○提
    出其服務之中和分局員山派出所勤務分配表亦載明其於十八
    日晚上十九時至廿三時值巡邏勤務，有可能至報案現場處理
    等情亦相吻合，則告訴人之指訴既與事証相符，非無足採，
    則上訴人質疑告訴人傷勢及汽車葉子板損傷均非當時肇致並
    否認犯行上訴，即無理由。
四、原判決對被告論罪科刑，固非無見，惟：(一)與本案有關之刑
    法修正尚有(1)刑法二十八條關於共同正犯，修正前規定「二
    人以上共同實施犯罪之行為者，皆為正犯」，修正後刑法第
　　二十八條則規定「二人以上共同實行犯罪之行為者，皆為正
　　犯」，揆諸本條之修正理由係為釐清陰謀共同正犯、預備共
　  同正犯是否合乎正犯之要件，而本案被告與另一不詳姓名成
    年男客就本案傷害犯行，既有犯意之聯絡與行為分擔，則修
    正前後刑法第二十八條並無何有利或不利之情形。(2)刑法施
    行法第一條之一規定：「中華民國九十四年一月七日刑法修
　　正施行後，刑法分則編所定罰金之貨幣單位為新臺幣。九十
　  四年一月七日刑法修正時，刑法分則編未修正之條文定有罰
    金者，自九十四年一月七日刑法修正施行後，就其所定數額
    提高為三十倍。但七十二年六月二十六日至九十四年一月七
　　日新增或修正之條文，就其所定數額提高為三倍。」，是刑
　  法第二百七十七條第一項、第三百五十四條有關罰金刑處罰
    之規定已有修正，惟經比較增訂之刑法施行法第一條之一與
    被告行為時之罰金罰鍰提高標準條例第一條前段、現行法規
　　所定貨幣單位折算新臺幣標準第二條結果，二者規定適用之
　  結果並無不同。(3)刑法第五十一條第六款宣告多數拘役之定
    執行刑，於修正前規定：比照前款定其刑期，「但不得逾四
    個月」，嗣修正為「但不得逾一百二十日」，是比較新舊法
　  ，修正後新法亦未較有利於被告。原判決漏未比較說明，即
    有理由不備之失。(二)又本案被告傷害及毀損犯行時間，均於
    九十六年四月廿四日以前，符合中華民國九十六年罪犯減刑
    條例之減刑條件，應均予減刑二分之一，原審未及為減刑適
    用，亦有未合。是被告上訴雖無理由，然原判決既有前揭可
    議，自應由本院撤銷改判，並依減刑條例之規定，減其宣告
    刑如主文所示，並諭知其易科罰金之折算標準暨定其應執行
    刑。
五、據上論斷，應依刑事訴訟法第三百六十九條、第三百六十四
    條、第三百七十三條、第二百九十九條第一項前段，刑法第
    二條第一項前段、第二百七十七條第一項、第三百五十四條
    、修正前第二十八條、第五十一條第六款、第四十一條第一
    項前段，刑法施行法第一條之一，罰金罰鍰提高標準條例第
    一條，修正前第二條，現行法規所定貨幣單位折算新台幣條
    例第二條，中華民國九十六年罪犯減刑條例第二條第一項第
    三款、第七條、第九條、第十條第一項，判決如主文。
本案經檢察官仲瑩到庭執行職務。
中　　華　　民　　國　 九十六 　年　十二　月　 廿六 　日
 　　　　　       刑事第六庭    審判長法　官　林堭儀
                                      法　官　莊謙崇
                                      法　官　陳玉雲
以上正本證明與原本無異。
不得上訴。
                                      書記官  陳思云
中　　華　　民　　國　　96　　年　　12　　月　　26　　日
臺灣板橋地方法院刑事判決　　　　　　　96年度易字第1059號
公　訴　人　臺灣板橋地方法院檢察署檢察官
被　　　告　甲○○　男　33歲（民國○○年○月○○日生）
　　　　　　　　　　住臺北縣新店巿中正路183巷18號3樓
　　　　　　　　　　居臺北縣板橋市○○路193號3樓
　　　　　　　　　　身分證統一編號：Ｚ000000000號
上列被告因傷害案件，經檢察官提起公訴（95年度偵緝字第2113
號），本院判決如下：
    主  文
甲○○共同傷害人之身體，處拘役肆拾日，如易科罰金，以銀元
參佰元折算壹日。又損壞他人之汽車葉子板，足以生損害於他人
，處拘役貳拾日，如易科罰金，以銀元參佰元折算壹日。應執行
拘役伍拾日，如易科罰金，以銀元參佰元折算壹日。
    事  實
一、甲○○於民國94年12月18日晚間7 時45分許，駕駛車號7M-6
    68號營業小客車搭載李文卿、陳曉咪與真實年籍姓名不詳之
    成年男性乘客1 人，行經臺北縣中和市○○路518 巷前時，
    與同向後方駕駛車號FR-7703 號自小客車（該車係邱政武所
    有，由乙○○使用）之乙○○發生行車糾紛，甲○○因不滿
    乙○○之處理態度，竟與該成年男性乘客共同基於傷害之犯
    意聯絡，由甲○○持扳手與該成年男性乘客共同毆打乙○○
    ，致乙○○受有右胸背擦傷3 ×2 公分、左前胸擦傷2 ×
    1.5 公分、胸背多處瘀青、頭部瘀血腫2 處各2.5 ×1.5 公
    分之傷害。甲○○復另基於毀損之故意，猛力以腳踢乙○○
    駕駛之前開自小客車，致該車左前葉子板凹陷，足以生損害
    於乙○○。
二、案經乙○○訴由臺北縣政府警察局中和分局報請臺灣板橋地
    方法院檢察署檢察官偵查起訴。
    理  由
一、訊據被告甲○○矢口否認有何傷害、毀損之犯行，辯稱：當
    時乙○○撞到伊的車子，伊就下車跟乙○○說，並要求乙○
    ○下車看，乙○○很不甘願的下車看，看了之後就說隨便伊
    要怎樣都可以，之後伊就打電話要報警，在伊打電話時，乙
    ○○就過來要搶伊的手機，伊撥開乙○○，乙○○就上車把
    車子開走，伊根本沒有打乙○○，也沒有踹他的車子，當時
    的碰撞很輕微，伊沒有必要這樣做云云。
二、經查：
  (一)被告確有於94年12月18日晚間7 時45分許，在臺北縣中和市
    ○○路518 巷前，因行車糾紛，由被告持扳手與車上之成年
    男性乘客共同毆打乙○○，致乙○○受有右胸背擦傷3 ×2
    公分、左前胸擦傷2 ×1.5 公分、胸背多處瘀青、頭部瘀血
    腫2 處各2.5 ×1.5 公分之傷害，被告並另猛力以腳踢乙○
    ○駕駛之車號FR-7703 號自小客車，致該車左前葉子板凹陷
    等節，業經證人乙○○於本院審理中證述明確，並有板橋中
    興醫院特種診斷證明書1 紙、車損照片3 張、福辰汽車有限
    公司修護估價單1 紙在卷可稽，且以證人乙○○與被告素不
    相識，其間並無任何怨隙，衡情，倘被告真無動手毆打證人
    乙○○及毀損其車輛之情，證人乙○○當不致刻意記下被告
    所駕駛車輛之車號，並特意前往警局報案指稱遭駕駛車號7M
    -668號營業小客車之人及其車上之男性乘客毆打，另觀諸前
    開診斷證明書之記載，證人乙○○係於案發當日即94年12月
    18日前往板橋中興醫院就診，當時即診斷出乙○○有右胸背
    擦傷3 ×2 公分、左前胸擦傷2 ×1.5 公分、胸背多處瘀青
    、頭部瘀血腫2 處各2.5 ×1.5 公分之傷害，是證人乙○○
    受傷之時間及受傷之部位亦均與證人乙○○前開指述情節相
    符，足徵證人乙○○所受之前開傷害，確係遭被告及該成年
    男性乘客毆打所致，其所駕駛前開車輛左前葉子板亦係遭被
    告毀損無疑。
  (二)又證人李文卿於本院審理中證稱：94年12月18日下午7 時45
    分許，我有坐被告開的計程車，車上還有陳曉咪及陳曉咪的
    朋友，加上被告總共4 個人，當天邱先生的車子好像有碰到
    我們車子的後面，當時有點塞車，撞到之後，邱先生就把車
    子停到我們車子的左後方，剛好遇到紅燈，被告先下去看車
    ，陳曉咪也跟著下去看車，後來我往後看，就看到他們在那
    邊比車子比來比去，後來沒幾分鐘邱先生先把車開走，接著
    被告、陳曉咪就上車，然後我們也開走了，當時車流量很大
    ，開走之後沒有印象有沒有遇到邱先生；我往後看大概看了
    10秒，就沒有看了，之後發生什麼事情我沒有看到等語（見
    本院96年6 月12日審判筆錄第7 、8 頁），足見證人李文卿
    並未全程觀看被告與證人乙○○爭執之過程，而僅回頭看約
    10秒鐘之時間，是證人李文卿之證言自不足為有利被告之認
    定。
  (三)另證人陳曉咪於本院審理中雖證稱：94年12月18日下午7 時
    45分許我有坐被告的車子，是在板橋後站上車，我是跟李文
    卿還有1 個擺攤的朋友一起上車，我們是坐車要去批貨，當
    時連城路在塞車，我們停車的時候被後面的車撞上來，被告
    就下車，我們就在車上等了一下子，想說怎麼那麼久都沒有
    上車，我就跟另1 個男性乘客下車去看，就看到他們兩邊在
    那邊比來比去，說話很大聲，後來邱先生就先開車走了，我
    當時有聽到被告要求對方要賠償或叫警察之類的話，邱先生
    好像不願意，就開車走了；從被告下車到我下車大約有5 分
    鐘，這5 分鐘中間我只有看一下就回頭了，下車後因為我站
    在馬路比較旁邊，不記得被告與邱先生是否有肢體衝突等語
    （見本院96年6 月12日審判筆錄第10、11頁），惟以本件案
    發之時間係在94年12月18日，距證人陳曉咪於本院作證之96
    年6 月12日，已將近有1 年6 月之久，證人陳曉咪仍可清楚
    記憶當日有與李文卿及另1 名男性友人共同乘坐被告駕駛之
    計程車，並與證人乙○○在臺北縣中和市○○路518 巷前發
    生行車糾紛，足見當日所發生之事件確令證人陳曉咪有相當
    深刻之印象，而證人陳曉咪既可清楚記憶當日發生行車糾紛
    前之行車狀況，則對在發生行車糾紛後，被告是否有與證人
    乙○○發生肢體衝突此一狀況，證人陳曉咪更應有更深刻之
    記憶為是，然證人陳曉咪於本院審理中竟答稱「不記得了」
    ，顯見證人陳曉咪此部分之證述係有所保留，自亦不足為有
    利被告之認定。
  (四)綜上所述，被告所辯，均無可採。本案事證明確，被告犯行
    ，已堪認定。
三、查被告行為後，刑法業於94年2 月2 日修正公布，並自95年
    7 月1 日起施行，修正第2 條、第33條、第41條等規定，另
    刑法施行法第1 條之1 亦於95年6 月14日經總統以華總一義
    字第09500085181 號令公布施行。按行為後法律有變更者，
    適用行為時之法律，但行為後之法律有利於行為人者，適用
    最有利於行為人之法律，修正後刑法第2 條第1 項定有明文
    。此條規定係規範行為後法律變更所生新舊法律比較適用之
    準據法，本身尚無新舊法比較之問題，於新法施行後，應一
    律適用修正後刑法第2 條第1 項之規定，為「從舊從輕」之
    比較，先予敘明。再按本次法律變更，比較時應就罪刑有關
    之共犯、未遂犯、想像競合犯、牽連犯、連續犯、結合犯，
    以及累犯加重、自首減輕暨其他法定加減原因（如身分加減
    ）與加減例等一切情形，綜其全部罪刑之結果而為比較（最
    高法院95年5 月23日95年度第8 次刑庭會議決議參照）。而
    被告行為後，（一）刑法第33條第5 款規定由「罰金：1 元
    以上。」修正為「罰金：新臺幣1 千元以上，以百元計算之
    。」，經比較新舊法結果，以被告行為時之舊法較為有利於
    被告；（二）罰金罰鍰提高標準條例第2 條業已刪除，刑法
    第41條第1 項前段關於易科罰金之折算標準已由舊法之銀元
    1 百元、2 百元、3 百元修正為新臺幣1 千元、2 千元、3
    千元，因屬科刑規範事項之變更，其折算標準為裁判時所應
    諭知，自有就新舊法規定比較之必要，經比較新舊法結果，
    以被告行為時之舊法較為有利於被告。因之，經綜合前述各
    項罪刑法律變更，整體為「從舊從輕」之比較結果，應一體
    適用被告行為時即修正前刑法之規定，先予敘明。
四、核被告所為，係犯刑法第277 條第1 項之傷害罪及同法第
    354 條之毀棄損壞罪。又被告與該真實年籍姓名不詳之成年
    男性乘客就上揭傷害犯行間，有犯意之聯絡及行為之分擔，
    皆為共同正犯（刑法第28條關於共犯之規定，原條文規定：
    「二人以上共同實施犯罪之行為者，皆為正犯」，嗣修正為
    ：「二人以上共同實行犯罪之行為者，皆為正犯」，揆諸本
    條之修正理由係為釐清陰謀共同正犯、預備共同正犯、共謀
    共同正犯是否合乎本條規定之正犯要件，而本案被告共同傷
    害之犯行，既屬實行犯罪行為之正犯，則修正前後之規定並
    無不同，自無庸為新舊法之比較）。又被告所犯上開2 罪間
    ，犯意各別，罪名互殊，應予分論併罰。爰審酌被告僅因行
    車糾紛，即於當街毆打告訴人乙○○，並毀損告訴人乙○○
    所駕駛車輛之葉子板，漠視法紀，惡性非輕，迄今亦未與告
    訴人乙○○達成和解，取得告訴人乙○○之諒解，犯後態度
    不佳，兼衡其素行、犯罪之動機、目的、手段及告訴人乙○
    ○所受之傷害非重，車輛毀損之情況亦輕等一切情狀，分別
    量處如主文所示之刑，並定其應執行刑及諭知易科罰金之折
    算標準，以示懲儆。至被告持以毆打告訴人乙○○之扳手，
    雖係供本件傷害犯罪所用之物，惟未經扣案，且無積極證據
    足證係被告或共犯所有，又非違禁物，爰不併予宣告沒收之
    ，附此敘明。
據上論斷，應依刑事訴訟法第299 條第1 項前段，刑法第2 條第
1 項前段、第28條、第277 條第1 項、第354 條、第51條第6 款
、修正前第41條第1 項前段，刑法施行法第1 條之1 ，修正前罰
金罰鍰提高標準條例第2 條，判決如主文。
本案經檢察官黃怡華到庭執行職務。
中　　華　　民　　國　　96　　年　　6 　　月　　26　　日
                      刑事第十六庭  法　官    曾淑娟
以上正本證明與原本無異。
如不服本判決應於送達後10日內向本院提出上訴狀。
                                    書記官    林伯文
中　　華　　民　　國　　96　　年　　6 　　月　　26　　日
附錄本案論罪科刑法條全文：
中華民國刑法第277條
傷害人之身體或健康者，處3 年以下有期徒刑、拘役或1 千元以
下罰金。
犯前項之罪因而致人於死者，處無期徒刑或7 年以上有期徒刑；
致重傷者，處3 年以上10年以下有期徒刑。
中華民國刑法第354條
毀棄、損壞前二條以外之他人之物或致令不堪用，足以生損害於
公眾或他人者，處2 年以下有期徒刑、拘役或5 百元以下罰金。
